【裁判字號】    99,訴,4121
【裁判日期】    991119
【裁判案由】    清償借款
【裁判全文】
臺灣臺北地方法院民事判決              99年度訴字第4121號
原      告  中國信託商業銀行股份有限公司
法定代理人  辜濂松
訴訟代理人  蔡依倩
被      告  黃增賢
上列當事人間請求清償借款事件，本院於民國99年11月4日言詞
辯論終結，判決如下：
    主  文
被告應給付原告新臺幣壹拾肆萬零陸佰零貳元，及自民國八十三
年二月四日起至清償日止，按年息百分之二十計算之利息。
訴訟費用新臺幣伍仟玖佰伍拾元由被告負擔。
本判決得假執行。但被告如以新臺幣壹拾肆萬零陸佰零貳元預供
擔保後，得免為假執行。
    事實及理由
甲、程序方面：
一、原告法定代理人原為麥克迪諾馬，嗣於訴訟繫屬後變更為辜
    濂松，有原告公司變更登記表附卷可稽，變更後之法定代理
    人辜濂松提出書狀聲明承受訴訟，核無不合，應予准許，合
    先敘明。
二、按當事人得以合意定第一審管轄法院。但以關於由一定法律
    關係而生之訴訟為限。前項合意，應以文書證之，民事訴訟
    法第24條定有明文。查本件兩造於信用卡約定條款第25條中
    就因此一信用卡契約涉訟時之管轄法院，合意以本院為第一
    審管轄法院，則本院就本件訴訟自有管轄權。
三、次按訴狀送達後，原告不得將原訴變更或追加他訴。但請求
    之基礎事實同一，或擴張或減縮應受判決事項之聲明者，不
    在此限，民事訴訟法第255條第1項第2款、第3款分別定有明
    文。本件原告起訴時原聲明：被告應給付原告新臺幣（下同
    ）54萬2,126元，及其中12萬4,547元自民國99年5月30日起
    至清償日止，按年息20%計算之利息。嗣於本院審理中，具
    狀聲明：被告應給付原告給付14萬602元，及自83年2月4日
    起至清償日止，按年息20%計算之利息。核原告所為，係基
    於同一信用卡契約而減縮應受判決事項之聲明，揆諸上開規
    定，應予准許，併予敘明。
乙、實體方面：
一、原告主張：被告於81年6月24日向伊申請並取得卡號為00000
    00000000000之Mastercard信用卡，並可持該卡至特約商店
    記帳消費。被告至83年2月3日止，累計消費記帳款尚有14萬
    602元未給付，依約被告除應給付上開消費款項外，並應給
    付自最後繳款截止日之翌日即83年2月4日起至清償日止，按
    年息20％計算之利息（下稱系爭債務）。詎被告迄今仍未給
    付前開信用卡消費款及約定利息，爰依信用卡契約與消費借
    貸之法律關係，提起本件訴訟等語。並聲明：求為如主文第
    1項所示之判決。
二、被告則以：伊雖確曾積欠原告系爭債務，然伊當初原係委託
    伊之友人即訴外人許姓男子代為繳交伊之信用卡消費款，後
    經原告通知伊卡費未繳，伊始知該許姓男子並未就伊所交付
    用以繳納信用卡費之款項代為繳交予原告。伊乃與該許姓男
    子曾共同至原告信用卡部門處理系爭債務事宜，而與原告約
    定，就伊所欠繳之系爭債務移轉由該許姓男子承擔，而伊之
    友人許姓男子亦當場簽發面額與系爭債務金額相同、票期為
    1個月之支票及本票各一張交付予原告，用以清償系爭債務
    。詎原告現復稱，因該名許姓男子所簽發之支票及本票均遭
    退票，故伊仍須償還系爭債務。然系爭債務伊既已與原告約
    定而由該名許姓男子承擔，且原告未能提出該許姓男子所簽
    發之支票確有退票之退票理由單，則原告主張自無理由等語
    ，資為抗辯，並聲明：原告之訴駁回。
三、原告主張被告於81年6月24日向其申請並取得卡號為0000000
    000000000之Mastercard信用卡，且被告依約可持該卡至特
    約商店記帳消費。被告至83年2月3日止，累計尚欠原告14萬
    602元之消費款項未給付等情，業據原告提出金卡申請書影
    本、信用卡約定條款影本各1份及帳務明細9份為證，且為被
    告所不爭執（見本院卷第11頁反面、第12頁之言詞辯論筆錄
    ），自堪信為真實。至原告主張被告應清償系爭信用卡消費
    帳款一節，為被告所否認，並以前開情詞置辯，是本件之爭
    點厥為：被告對系爭債務是否應負清償之責？茲分述如下：
  (一)按當事人主張有利於己之事實者，就其事實有舉證之責任，
    民事訴訟法第277條本文定有明文。次按主張法律關係存在
    之當事人，僅須就該法律關係發生所須具備之特別要件，負
    舉證之責任，至於他造主張有利於己之事實，應由他造舉證
    證明（最高法院48年台上字第887號判例意旨參照）。
  (二)本件被告抗辯許姓子曾開立與系爭債務金額相同、票期為1
    個月之支票及本票各一張交付予原告，用以清償系爭債務云
    云，為原告所否認，被告自應就許姓子曾開立支票及本票各
    一張交付予原告，用以清償系爭債務之事實，負舉證責任。
    惟被告未舉證以實其說，其之抗辯，自難採取。被告復抗辯
    系爭債務業經原告同意而移轉由許姓男子承擔，故其已無須
    就系爭債務負清償之責云云，亦為原告所否認，被告自亦應
    就系爭債務確經原告同意而移轉由許姓男子承擔此一有利於
    被告之事實，負舉證責任。然被告僅空言抗辯而未能舉證證
    明，則其抗辯，亦難採取。
  (三)又按借用人應於約定期限內，返還與借用物種類、品質、數
    量相同之物。遲延之債務，以支付金錢為標的者，債權人得
    請求依法定利率計算之遲延利息，但約定利率較高，仍從其
    約定利率。民法第478條前段、第233條第1項分別定有明文
    。本件被告至83年2月3日止，既尚欠原告系爭債務14萬602
    元未予清償，依上上開規定，原告請求被告清償，自屬有據
    。
四、綜上所述，原告依信用卡契約與消費借貸之法律關係，請求
    被告給付如主文第1項所示金額及利息，為有理由，應予准
    許。又本判決所命給付之金額未逾50萬元，依民事訴訟法第
    389條第1項第5款規定，應依職權宣告假執行，爰並依同法
    第392條第2項規定，依職權宣告被告預供擔保後，得免為假
    執行。
五、本件事證已臻明確，兩造其餘主張、陳述及證據，於結果之
    判斷均不生影響，爰不一一贅述，附此敘明。
六、據上論結，本件原告之訴為有理由，依民事訴訟法第78條、
    第87條第1項、第389條第1項第5款、第392條第2項，判決如
    主文。
中    華    民    國    99    年    11    月    19    日
                  民事第三庭   法  官   魏式瑜
計    算    書
項    目                    金  額（新台幣）      備  註
第一審裁判費                5,950元
合        計                5,950元
以上正本係照原本作成
如對本判決上訴，須於判決送達後20日內向本院提出上訴狀。如
委任律師提起上訴者，應一併繳納上訴審裁判費。
中    華    民    國    99    年    11    月    19    日
                               書記官   曾鈺馨

司法院資訊處製作；財團法人民間司法改革基金會備份。
